臺灣板橋地方法院刑事判決　　　　　　　95年度訴字第2152號
公　訴　人　臺灣板橋地方法院檢察署檢察官
被　　　告　甲○○
　　　　　　　　　　起訴書誤.
上列被告因毒品危害防制條例案件，經檢察官提起公訴（95年度
毒偵字第3857號），暨同署移送併辦（95年度毒偵字第5483號、
第7570號），被告於本院準備程序進行中就被訴事實為有罪之陳
述，經本院合議庭裁定由受命法官獨任進行簡式審判程序，並判
決如下：
    主  文
甲○○連續施用第一級毒品，處有期徒刑壹年柒月。
扣案第一級毒品海洛因壹小包之外包裝沒收，其內之第一級毒品
海洛因（淨重零點貳玖公克）沒收銷燬。
    事  實
一、甲○○前於民國94年間因施用第二級毒品案件，經依本院94
    年度毒聲字第3 號裁定送勒戒處所觀察、勒戒後，認無繼續
    施用毒品之傾向，於94年2 月5 日執行完畢釋放；並經臺灣
    板橋地方法院檢察署檢察官以94年度毒偵字第145 號為不起
    訴處分確定。嗣又於同（94）年間因施用第二級毒品案件，
    經本院於94年12月23日以94年度簡字第3991號判處有期徒刑
    6 月，如易科罰金，以銀元3 百元折算1 日，而於95年1 月
    16日確定在案（於本案不構成累犯）。詎甲○○於94年間，
    復因施用第一級毒品海洛因案件，經臺灣臺北地方法院檢察
    署檢察官以９４年度毒偵字第２６４１號提起公訴，嗣於95
    年３月10日經臺灣臺北地方法院以９４年度訴字第１３９５
    號判處有期徒刑１年，並於95年3 月27日判決確定（下稱前
    案）。惟甲○○並未戒除毒癮，仍基於施用第一級毒品海洛
    因之概括犯意，於觀察、勒戒執行完畢釋放後五年內，自95
    年3 月10日前案宣示判決後之翌日（即11日）起至95年5 月
    22日上午7 、8 時許止，在臺北縣中和市○○路151 巷9弄4
    號1 樓租屋處，將第一級毒品海洛因以加水之方式，再以注
    射針筒注射於左右兩手臂靜脈之方式（注射針筒未扣案，業
    經丟滅失），連續施用第一級毒品海洛因多次，平均每日注
    射施用第一級毒品海洛因1 次。嗣於95年5 月22日下午1 時
    5 分許，在臺北縣永和市○○路58巷5 號前，為警查獲，並
    當場扣得甲○○所有供施用之第一級毒品海洛因1 小包（淨
    重0 點29公克，起訴書誤載為淨重0 點3 公克）；甲○○經
    警移送臺灣板橋地方法院檢察署檢察官偵訊後，經同署檢察
    官於95年5 月22日晚間8 時45分諭知准甲○○具保，嗣經甲
    ○○於同（22）日晚間10時20分以新台幣5 仟元具保後釋放
    。
二、甲○○於95年5 月22日具保釋放後，仍承同前施用第一級毒
    品海洛因之同一概括犯意，自95年5 月23日起至95年6 月26
    日凌晨零時至2 時間某時點止，以同前注射施用第一級毒品
    海洛因之方式，在前開中和市○○路151 巷9 弄4 號1 樓租
    屋處，連續注射施用第一級毒品海洛因多次，平均每日注射
    施用第一級毒品海洛因1 次；嗣於95年6 月26日凌晨2 時許
    ，在臺北縣中和市○○街377 號前，因涉犯強盜罪嫌（已另
    行由檢察官偵辦），經警查獲，嗣經採尿檢驗結果，發現甲
    ○○尿液中呈鴉片類陽性反應。
三、案經臺北市政府警察局大安分局報請臺灣板橋地方法院檢察
    署檢察官偵查起訴；暨臺北縣政府警察局新店分局報請同署
    檢察官移送併案審理（95年度毒偵字第7570號）。
    理  由
一、上揭事實，業據被告甲○○於本院調查與審理時供承不諱，
    （本院卷第112 頁；第115 頁至第122 頁）；又被告於事實
    欄第1 段、第2 所述時地經警查獲後採尿檢驗結果，2 次所
    採尿液均含有鴉片類嗎啡陽性反應（並未呈安非他命類陽性
    反應）等情，此有台灣檢驗科技股份有限公司濫用藥物尿液
    檢驗報告共2 紙、臺北市政府警察局偵辦毒品案件尿液檢體
    委驗單、臺北縣政府警察局新店分局偵辦毒品案件被移送人
    姓名與代碼編號對照表1 紙等各在卷足憑（95年度毒偵字第
    3857號偵查卷第74頁、71頁；95年度毒偵字第7570號偵查卷
    第51頁、第38頁）。再被告於事實欄第1 段所述之時地，經
    警查扣白粉1 小包經送檢驗結果，含有第一級毒品海洛因成
    分，淨重0 點29公克等情，亦有法務部調查局95年11月19日
    ，調科壹字第09523038220 號鑑定書1 紙在卷可稽（本院卷
    第52頁）。由此可見，被告甲○○確有於事實欄第1 段、第
    2 段所述時、地施用第一級毒品海洛因之犯行至明；本件事
    證明確，被告犯行應堪認定。又被告之二次前開濫用藥物尿
    液檢驗報告均僅呈鴉片類嗎啡陽性反應，並未呈安非他命類
    陽性反應一節，有前開濫用藥物尿液檢驗報告2 紙在卷足憑
    ，已如前述；故被告甲○○於本院調查時雖辯稱，其有與安
    非他命同時施用云云，自非可採，併予敘明。
二、查被告行為後，刑法業於94年2 月2 日修正公布，95年7 月
    1 日起施行。按「行為後法律有變更者，適用行為時之法律
    ，但行為後之法律有利於行為人者，適用最有利於行為人之
    法律」，修正後刑法第2 條第1 項定有明文。此條規定係規
    範行為後法律變更所生新舊法比較適用之準據法，本身尚無
    新舊法比較之問題，於新法施行後，應一律適用新法第二條
    第一項之規定，為「從舊從輕」之比較，先予敘明，再按本
    次法律變更，比較時應就罪刑有關之共犯、未遂犯、想像競
    合犯、牽連犯、連續犯、結合犯，以及累犯加重、自首減輕
    暨其他法定加減原因（如身分加減）與加減例等一切情形，
    綜其全部罪刑之結果而為比較（最高法院95年5 月23日95年
    度第8次刑事庭會議決議參照）。茲就
    本件新舊法比較結果敘述如下：
（一）、被告行為後，刑法第56條連續犯之規定，業於94年2 月
        2 日修正公布刪除，並於95年7 月1 日施行，則被告之
        犯行，因行為後新法業已刪除連續犯之規定，此刪除雖
        非犯罪構成要件之變更，但顯已影響行為人刑罰之法律
        效果，自屬法律有變更，依新法第二條第一項規定，比
        較新、舊法之結果，仍應適用較有利被告之行為時即舊
        法論以連續犯。
（二）、綜上所述，有關新、舊法關於連續犯規定，以舊法較有
        利於被告，爰依整體比較之結果，依修正後刑法第2條
        第1項前段之規定，適用行為時之舊法處斷。
三、查海洛因屬於毒品危害防制條例第2 條第2 項第1 款所列之
    第1 級毒品，不得持有、施用，被告竟持之以施用，核其所
    為，係犯毒品危害防制條例第10條第1 項之施用第一級毒品
    罪。被告先後多次施用海洛因犯行，均時間緊接、犯罪構成
    要件相同，顯係基於概括犯意反覆為之，應依修正前刑法第
    56條連續犯之規定論以一罪，並加重其刑。其先後多次持有
    海洛因犯行，均為施用之高度行為所吸收，均不另論罪。又
    公訴人雖僅就被告於如事實欄第1 段所述施用第一級毒品海
    洛因犯行部分起訴，其餘如前開事實欄第2 段所述連續施用
    第一級毒品海洛因犯行部分（即95年度毒偵字第7570號移送
    併案部分），雖漏未起訴部分，惟該漏未起訴部分，已據被
    告於本院調查與審理時供承在卷（本院卷第112 頁、第116
    頁、118 頁），且有上揭濫用藥物尿液檢驗報告各在卷足憑
    ，已如上述；上開漏未起訴施用第一級毒品海洛因部分（即
    95年度毒偵字第7570號併辦部分）部分，因與前開已起訴施
    用第一級毒品海洛因經判決有罪部分，有連續犯裁判上一罪
    之關係，為起訴效力所及，基於審判不可分之關係，本院自
    得併予審判，併予敘明。
四、查被告甲○○前於民國94年間因施用第二級毒品案件，經依
    本院94年度毒聲字第3 號裁定送勒戒處所觀察、勒戒後，認
    無繼續施用毒品之傾向，於94年2 月5 日執行完畢釋放；並
    經臺灣板橋地方法院檢察署檢察官以94年度毒偵字第145 號
    為不起訴處分確定；且被告有如前開事實欄第一段所述施用
    第一級毒品與第二級毒品等科處罪刑情形，此有臺灣高等法
    院被告前案紀錄表在卷足憑；爰審酌被告有如前揭事實欄第
    1 段所述之多次施用毒品犯罪前科，已如上述，其於前開送
    觀察、勒戒後經釋放後5 年內，於前案施用第一級毒品海洛
    因案件宣判後，再犯連續施用第一級毒品案件，可見被告並
    未有警惕之心，參酌被告施用毒品之犯罪動機、目的、其係
    將第一級毒品海洛因以加水之方式，再以注射針筒注射於左
    右兩手臂靜脈之施用方式，施用第一級毒品海洛因時間達3
    個月餘，平均每天施用毒品1 次；惟念及被告於犯後已於本
    院坦承犯行，態度良好，已有悔意等一切情狀，量處如主文
    第一項所示之刑，以示懲儆。
五、有關毒品沒收銷燬與其他物品沒收部分：
1、前開如事實欄第一段所述，經警扣得被告甲○○所有供施用
   之第一級毒品海洛因1 小包（淨重0 點29公克），依毒品危
   害防制條例第18條第1 項前段規定，應予沒收銷燬。
2、上揭如事實欄第一段所述，經警扣得被告甲○○所有供施用
   之該第一級毒品海洛因1 小包之外包裝1 個，係用於包裹該
   毒品海洛因，防其裸露、潮濕，便於攜帶供施用，可與該毒
   品海洛因分離，且為被甲○○所有供施用毒品所用之物，爰
   依刑法第38條第1 項第2 款規定，併予宣告沒收。
六、退移送併辦部分：
1、經查同署檢察官移送併辦之被告甲○○95年度毒偵字第5483
   號施用第一級毒品海洛因偵查案件，其犯罪時間係在95年8
   月2 日左右，依該併辦意旨所指被告施用第一級毒品海洛因
   之行為顯係在95年7 月1 日以後，且在刑法於95年7月1日修
   正施行後，而因刑法關於連續犯之規定業已刪除，當無連續
   犯之規定可資適用，自難認與本案被告前開施用第一級毒品
   海洛因論罪科刑之部分有何連續犯裁判上一罪關係；且蒞庭
   公訴檢察官於本院審理時，亦陳明上開移送併辦之95年度毒
   偵字第5483併辦部分，並無連續犯之適用等語在卷（本院卷
   第122 頁）。又上開併辦意旨所指被告施用第一級毒品犯行
   之時間係在95年8 月2 日，距離本案連續犯施用第一級毒品
   海洛因最後之時間係在95年6 月26日，兩者在犯罪時間上已
   有明顯閒隔，亦無時間上之密切關係可言，可見前開移送併
   案部分，並非僅係出於單一施用毒品犯意下之數個舉動，自
   難認上揭移送併案之施用第一級毒品併案案件與本案前開已
   起訴論罪科刑之施用第一級毒品部分有成立所謂接續犯之包
   括一罪關係。故前開移送併辦部分所指被告施用第一級毒品
   犯行，既與本案無何實質上或連續犯裁判上一罪關係，即非
   本案起訴效力所及，本院自屬無從併予審究，應退由該署檢
   察官另為適法之處理，併此敘明。
據上論斷，應依刑事訴訟法第299 條第1 項前段、第273 條之1
第1 項、毒品危害防制條第10條第1 項、第18條第1 項前段；刑
法第2 條第1 項前段、第11條前段、修正前刑法第56條、第38條
第1 項第2 款，判決如主文。
本案經檢察官張誌洋到庭執行職務。
中　　華　　民　　國　　96　　年　　7 　　月　　13　　日
                  刑事第五庭  法　官 陳坤地
上列正本證明與原本無異。
如不服本判決，並應於送達後十日內向本院提出上訴狀。
                              書記官 林壯隆
中　　華　　民　　國　　96　　年　　7 　　月　　15　　日
附錄本案論罪科刑法條全文
毒品危害防制條例第10條：
施用第1級毒品者，處6月以上5年以下有期徒刑。
施用第2級毒品者，處3年以下有期徒刑。
